【裁判字號】    99,易緝,86
【裁判日期】    990721
【裁判案由】    詐欺
【裁判全文】
臺灣板橋地方法院刑事判決              99年度易緝字第86號
公  訴  人  臺灣板橋地方法院檢察署檢察官
被      告  陳瓘鑫原名陳世平.
上列被告因詐欺案件，經檢察官提起公訴（96年度偵字第6311號
、第13778 號），本院判決如下：
    主  文
陳瓘鑫共同意圖為自己不法之所有，以詐術使人將本人之物交付
，處有期徒刑壹年，減為有期徒刑陸月，如易科罰金，以新台幣
壹仟元折算壹日。
扣案陳瓘鑫之國泰世華商業銀行存摺壹本（帳號為000000000000
號）、提款卡壹張及印章壹枚均沒收。
    事  實
一、陳瓘鑫明知現今犯罪集團或不法份子為掩飾其不法獲利行徑
    ，避免執法人員之追究處罰，經常誘使一般民眾提供金融機
    構帳戶等資料，渠等再反覆以此帳戶供作對外詐騙或其他各
    種財產犯罪之不法用途使用。其明知如此，竟仍於民國96年
    3 月9 日中午12時30分許，在臺北縣樹林市○○街之樹林市
    農會前，將其前向國泰世華銀行新樹分行申設之存款帳戶（
    帳號：000000000000）之存摺、提款卡連同密碼等資料，以
    新台幣（下同）4 千元之代價，販賣給羅友倫（業經臺灣高
    等法院臺中分院判處罪刑確定）。嗣陳瓘鑫復於接獲羅友倫
    之來電後，旋即與羅友倫等人所組成之詐騙集團共同基於意
    圖為自己不法所有之詐欺取財之犯意聯絡，同意由其負責出
    面至銀行領取上開帳戶內詐騙集團所詐得之款項，再由羅友
    倫支付其若干報酬（5 千元至1 萬元不等）。其後上開犯罪
    集團某成員於96年3 月13日下午撥打電話給張金發，佯稱渠
    為行政院金管會人員，因張金發遭人冒名開戶，銀行存款將
    遭歹徒盜領，指示張金發須將帳戶內之款項轉至「安全帳戶
    」云云，致張金發陷於錯誤，乃依指示於同日下午2 時許，
    將其存款200 萬元匯至陳瓘鑫上開銀行帳戶內。羅友倫即夥
    同陳瓘鑫、陳璟賢（業經本院判處罪刑確定，陳璟賢參與之
    犯罪範圍僅至收受贓物之程度）於同日下午3 時許，搭乘陳
    瓘鑫所駕自小客車至臺北縣新莊市○○路上之國泰世華銀行
    新樹分行前，先由羅友倫進入該銀行內填寫取款憑條（取款
    新額填載193 萬元，並持陳瓘鑫之印章於其上蓋印），再由
    陳璟賢持陳瓘鑫之提款卡，在該銀行外之提款機查詢確認上
    開200 萬元業已入帳後，即由陳瓘鑫持其身分證件供銀行人
    員確認為本人無訛後，即自其帳戶內領得193 萬元。渠等於
    同日下午4 時許（起訴書誤載為下午3 時45分許）提領款項
    完畢步出銀行之際，旋遭警方當場逮捕，警方並於羅友倫身
    上扣得上開現金193 萬元及陳瓘鑫所有之上開銀行帳戶存摺
    1 本、提款卡1 張及印章1 枚等物，因而查獲上情。
二、案經內政部警政署刑事警察局移送臺灣板橋地方法院檢察署
    檢察官偵查起訴。
    理  由
壹、程序方面
    按本件被告陳瓘鑫所犯係死刑、無期徒刑、最輕本刑為3 年
    以上有期徒刑以外之罪，其於準備程序就前揭被訴事實為有
    罪之陳述，經法官告知簡式審判程序之旨，並聽取其與公訴
    人之意見後，本院認無不得或不宜改依簡式審判程序進行之
    處，爰依刑事訴訟法第273 條之1 第1 項、第284 條之1 規
    定，裁定本件依簡式審判程序進行，合先敘明。
貳、實體方面
  一、認定事實部分
      訊據被告對於前開時地詐欺取財之犯罪事實均已坦承不諱
      ，核與偵查中同案被告羅友倫、陳璟賢於警詢、偵查中所
      供大致相符，尚無矛盾或不合常情之處；又被告將上開銀
      行帳戶資料交付給羅友倫之後，被害人張金發旋即遭詐騙
      而匯款200 萬元至被告之前揭銀行帳戶內之事實，亦經被
      害人張金發於警詢中陳明在卷，且有被告於國泰世華銀行
      之存款開戶申請書影本、存摺封面暨內頁明細影本及被害
      人張金發所提出之匯款申請書回條聯影本各1 份在卷可稽
      ；此外本件復有警方所製作之搜索扣押筆錄、扣押物品目
      錄表、證物發還清單領據（被害人張金發業已領回193 萬
      元）、存款取款憑條影本、偽造之行政院金融管理局函文
      、臺北地檢署刑事傳票在卷可佐及被告之國泰世華銀行存
      摺1 本（帳號如前所述）、提款卡1 張及印章1 枚扣案為
      憑。綜上所述，足徵被告之自白核與事實相符，其所為自
      白當可採信，是以本件事證已臻明確，被告之犯行應堪認
      定。
  二、論罪科刑
    (一)查被告初雖僅係提供前揭銀行帳戶資料供羅友倫所屬之詐
      騙集團使用，惟嗣後其竟復依羅友倫指示，共同至銀行提
      領詐騙所得款項，足見其之犯意當已自詐欺取財之幫助犯
      意，提昇至共同正犯之犯意，雖其所從事者仍僅係構成要
      件以外之行為，然此無非係詐欺取財犯意聯絡下所為之行
      為分工，要無礙於其詐欺取財正犯之成立。故其所為已非
      僅係幫助詐欺取財之犯行，核其所為，應係犯刑法第339
      條第1 項之詐欺取財罪。被告與羅友倫所屬之詐騙集團成
      員間，有犯意聯絡及行為分擔，為共同正犯。
    (二)本院審酌被告除提供前揭銀行帳戶資料供詐騙集團使用之
      外，並與渠等有所犯意聯絡，而參與提領所騙款項等行為
      ，助長詐騙集團財產犯罪之風氣，致前揭被害人受騙而轉
      帳200 萬元至其銀行帳戶內，渠等並進而領取197 萬元，
      實為當今社會層出不窮之詐財事件所以發生之根源，造成
      社會互信受損，擾亂金融交易往來秩序，影響層面廣泛，
      且亦因被告提供其個人帳戶，致使執法人員難以追查該詐
      騙集團幕後操縱者之真實身分，被告所為實屬不該，其所
      為自應受有相當程度之刑事非難；惟另考量被告於犯後已
      能坦承犯行，而其之素行紀錄並非至為不佳，此有臺灣高
      等法院被告前案紀錄表1 份在卷可按，且其固有參與本件
      詐欺犯行，但其所可獲得之報酬尚屬有限，其之犯罪角色
      亦僅屬「車手」等較為次要末端之角色，兼衡其之犯罪動
      機、目的、手段、智識程度非高（學歷為國中畢業）、家
      庭經濟狀況係屬貧寒及嗣後被害人業已領回前揭197 萬元
      ，所生損害已有所減輕等一切情狀，酌情量處如主文所示
      之宣告刑，以資懲儆。再者，本件犯罪時間係在96年4 月
      24日以前，合於中華民國九十六年罪犯減刑條例所定之減
      刑條件，爰依該條例第2 條第1 項第3 款規定，將被告前
      開宣告刑減為如主文所示之減得之刑，並依同條例第9 條
      規定，諭知易科罰金之折算標準。至被告固係經本院通緝
      到案，但本院係於上開減刑條例96年7 月16日施行後之97
      年5 月2 日始發布通緝，並非在上開減刑條例施行前即通
      緝，自無上開減刑條例第5 條不得減刑規定之適用，附此
      敘明。又扣案之被告前揭國泰世華銀行存摺1 本、提款卡
      1 張及印章1 枚，乃係供本件犯罪所用之物，且係被告所
      有，此經被告供明在卷，爰依刑法第38條第1 項第2 款規
      定，均併予宣告沒收；另本件固尚扣得行動電話、交易明
      細表等物，然並無證據證明係與本件犯行有所關聯，自無
      從併予宣告沒收，公訴意旨認此等物品亦應宣告沒收，即
      容有誤會。
、另應敘明方面
    起訴書所載之犯罪事實固提及羅友倫所屬之張義隆詐騙集團
    詐騙被害人張金發之經過，除該被害人匯入被告之前揭帳戶
    內之200 萬元外，該被害人尚另有匯入林意如之合作金庫帳
    戶150 萬元、高鳳梅之郵局帳戶230 萬元、吳志國之郵局帳
    戶90萬元、鍾志明之郵局帳戶170 萬元等情，然凡此種種，
    無非僅係在敘明前揭詐騙集團究係如何詐騙被害人張金發之
    始末，並非意指上述部分亦係被告共同參與詐騙集團詐騙之
    範疇，蓋被告之犯意聯絡所及範圍，自僅及於被害人受騙匯
    款至被告帳戶內之部分，除此之外，既非被告有所參與，且
    被告對之亦一無所知，當無就該等詐騙部分亦須共同承擔之
    理，要屬灼然。是以公訴意旨此部分之記載，僅係單純記載
    被害人張金發全部受騙經過，但並無就此等部分亦一併起訴
    之意，本院自毋庸就此部分予以實體審認，特此敘明。
據上論斷，應依刑事訴訟法第第273 條之1 第1 項、第284 條之
1 、第299 條第1 項前段，刑法第28條、第339 條第1 項、第41
條第1 項前段、第38條第1 項第2 款，刑法施行法第1 條之1 第
1 項、第2 項前段，中華民國九十六年罪犯減刑條例第2 條第1
項第3 款、第7 條、第9 條，判決如主文。
本案經檢察官陳姿雯到庭執行職務。
中    華    民    國    99    年    7     月    21    日
                  刑事第二十一庭  法  官  陳信旗
以上判決正本證明與原本無異。
如不服本判決，應於判決送達後10日內敘明上訴理由，向本院提
出上訴狀 (應附繕本) ，上訴於臺灣高等法院。其未敘述上訴理
由者，應於上訴期間屆滿後20日內向本院補提理由書，「切勿逕
送上級法院」。
                                  書記官  陳金鳳
中    華    民    國    99    年    7     月    21    日
附錄本判決論罪科刑之法條全文：
刑法第339 條
    意圖為自己或第三人不法之所有，以詐術使人將本人或第三
    人之物交付者，處5 年以下有期徒刑、拘役或科或併科1 千
    元以下罰金。
    以前項方法得財產上不法之利益或使第三人得之者，亦同。
    前二項之未遂犯罰之。

司法院資訊處製作；財團法人民間司法改革基金會備份。
